【裁判字號】    97,交聲,471
【裁判日期】    980121
【裁判案由】    聲明異議
【裁判全文】
臺灣嘉義地方法院交通事件裁定        97年度交聲字第471號
原處分機關  交通部公路總局嘉義區監理所嘉義市監理站
異  議  人  甲○○
上列異議人即受處分人因違反道路交通管理處罰條例案件，對於
原處分機關即交通部公路總局嘉義區監理所嘉義市監理站於民國
９７年１１月２４日所為嘉監義裁字第裁７６－ＫＡＥ１２２２
４０號處分，聲明異議，本院裁定如下：
    主  文
原處分撤銷。
甲○○不罰。
    理  由
一、原處分意旨略以：異議人即受處分人甲○○（下稱異議人）
    於民國９７年１１月０５日１５時３５分許，駕駛車牌號碼
    ２２５０－ＬＴ號自用小客貨車，在台１７線南下１０６公
    里處限速為５０公里之路段，為雲林縣警察局北港分局（下
    稱原舉發機關）員警以雷達測速器測得該自小客車行駛時速
    達每小時９１公里，超速達４１公里，而以雲警交字第ＫＡ
    Ｅ１２２２４０號舉發違反道路交通管理事件通知單（下稱
    舉發通知單），舉發異議人有「行車速度，超過規定之最高
    時速」之交通違規，嗣經原處分機關查復後認異議人確有違
    規情事，遂於９７年１１月２４日依道路交通管理處罰條例
    第４０條第及統一裁罰基準表之規定，作成嘉監義裁字第裁
    ７６－ＫＡＥ１２２２４０號裁決書，以異議人有「汽車駕
    駛人行車速度，超過規定之最高速限４０公里以上６０里以
    下」之違規事實，裁處異議人新臺幣（下同）２０００元之
    罰鍰，並記違規點數一點。
二、聲明異議意旨略以：異議人於上揭時日，駕駛上揭自小客車
    行經雲林縣台１７線南下１０６公里處，當時異議人所見自
    小客車時速表為每小時６０公里，警方卻測得９１公里，顯
    有違誤，原處分機關所為處分應予撤銷。
三、經原舉發機關函覆（９７年１２月１１日雲警港交裁字第０
    ９７００１４３０２號）稱本件舉發係由員警當場攔停告發
    ，雖無違規採證照片，然經異議人當場確認簽收（舉發通知
    單），並提出本件舉發當日所使用之雷達測速器之合格證書
    為據，而認本件異議人確有如上揭之超速違規情事無誤（本
    院卷第１２、１３頁），然查：
(一)該舉發通知單之移送聯上「收受通知聯者簽章」實係載明拒
    簽，此有該移送聯在卷可按，是原舉發機關所稱異議人當場
    確認簽收，即與事實不符；再參照異議人係對原舉發機關所
    測得之時速與其所認顯有差距而為不服，依經驗及論理法則
    推斷，舉發當日應係異議人對原舉發機關所測得之時速即有
    爭執，故而拒絕簽名。
(二)另原舉發機關所用之雷達測速器係經濟部標準檢驗局檢定合
    格之儀器且尚在有效期限內，有原舉發機關函附之合格證書
    在卷可按，然該雷達測速器係為非照相式，如舉發時非經雙
    方同予確認，受舉發人事後再爭執時，即無得予以再行客觀
    檢驗之佐證；負責採證之員警，以親身之所見所聞，雖亦可
    為憑證，然受限於人之記憶能力之限制，且類此交通取諦勤
    務，係對多數之用路人且反覆為之，如非當場有特別之情事
    ，否則自難對其中逐一個案之採證過程有特別之印象或深刻
    之記憶，亦難免發生記憶誤植（將Ａ案記為Ｂ案）之情形；
    是本件既有如上述之情形（異議人對測速結果有爭執而未予
    簽收，舉發員警記憶卻為異議人確認簽收），復無其他佐證
    ，即難僅憑原舉發通知單、上揭原舉發機關之函覆即認異議
    人確有如上揭之超速違規情事。
(三)且本件原舉發機關所採之雷達測速器係非照相式，若僅憑此
    採證，縱當場經雙方確認，如事後再起爭執，因該採證儀器
    無從重現採證過程及結果，即無其他再行客觀檢驗之佐證，
    業如前述，原舉發機關係舉發交通違規之專責機關由過往經
    驗自應預見此一情況，即應於該雷達測速器外，再佐以事後
    得以再行檢驗之採證設備，強化採證，樹立舉發之公信，以
    防範爭執於先，附此說明。
四、原舉發機關就本件採證有如上所述之不足，且事後亦未能提
    出其他佐證使本院確信異議人確有上揭違規事實，依有疑唯
    利被告之證據法則，即應為對異議人有利之認定，是原處分
    機關以此為據而裁罰異議人即與法未合，應予撤銷；此外亦
    無異議人另有其他違規之具體事證，本件自應為不罰之諭知
    。
據上論斷，應依道路交通管理處罰條例第８７條第２項、道路交
通案件處理辦法第２０條前段，裁定如主文。
中    華    民    國    98    年    1     月    21    日
                  交通法庭    法  官  許兆慶
上列正本證明與原本無異。
如不服本裁定，應於裁定送達後5日內向本院提出抗告狀（應附
繕本）。
中    華    民    國    98    年    1     月    21    日
                              書記官  林金福


司法院資訊處製作；財團法人民間司法改革基金會備份。
